臺灣臺北地方法院民事判決　　　　　　　94年度訴字第1304號
　　原　　　告　乙○○○
　　訴訟代理人　甲○○
　　被　　　告　現代大廈管理委員會
　　法定代理人　丁○○
　　訴訟代理人　劉樹錚　　律師
　　複 代 理人　余欽博　　律師
　　複 代 理人　丙○○
上列當事人間請求侵權行為損害賠償事件，本院於民國九十四年七月一日
言詞辯論終結，判決如下：
    主      文
被告應給付原告新台幣貳拾萬零參拾元，及自民國九十一年二月十五日
起至清償日止，按週年利息百分之五計算之利息。
原告其餘之訴駁回。
訴訟費用由被告負擔百分之十五，餘由原告負擔。
本判決第一項於原告以新臺幣柒萬元供擔保後，得假執行。但被告以新
臺幣貳拾萬零參拾元供擔保後，得免為假執行。
原告其餘假執行之聲請駁回。
    事      實
甲、原告方面：
一、聲明：
  (一)被告應給付原告新台幣一百萬元，及自民國九十一年二月十五日起
    至清償日止，按週年利息百分之五計算之利息。
  (二)被告應負責修繕座落於台北市○○○路○段一九一號八樓Ｂ室之損
    害裝潢暨大樓相關老舊幹管，並容許原告於修繕施工期間得以書面
    暨實地了解施工進度或給付修繕金額新台幣四十五萬元予原告。
  (三)原告願供擔保，請准宣告假執行。
二、陳述：
  (一)原告於民國九十一年二月間告知被告，原告所居住座落於台北市○
    ○○路○段一九一號八樓Ｂ室之房屋（下稱系爭房屋）屋頂漏水嚴
    重，經當時現代大廈管理委員會副主委林俊雄及蕭總幹事前來查看
    ，始知悉系爭房屋之大樓頂樓平台之公共廢水管嚴重堵塞，造成大
    量廢水灌入該大樓八樓之主結構，並自後方陽台地板之排水管滲出
    ，致原告系爭房屋磁磚脫落、大量商品嚴重泡水，然被告竟未為任
    何改善或修繕。原告嗣於九十一年四月二十五日、同年六月十七日
    及六月十八日再向被告反應，並促請其處理改善，惟被告仍置之不
    理，原告庫存之商品因水損而嚴重毀壞，住家亦因污水滲漏而須親
    自清理始能回復原狀，原告復於九十一年六月二十四日催告被告盡
    速修繕，然被告僅自認其所有之公共管線確有失修之事實，卻仍未
    進行任何修繕維護工作，顯已違反公寓大廈管理條例第十條第二項
    及第三十六條第二款及民法第一八四條第二項規定，原告依法自得
    請求被告履行修繕之義務及賠償被告財產上之損害。至原告於屋內
    所堆放待售商品之市價約為新臺幣（下同）一千七百元，進貨約有
    二千五百組，原告所受之成本損害為四百二十五萬元，而原告因滲
    水所造成商品損失項目有一○．二公分大腳剪、修皮剪刀、鍍金大
    腳剪、鍍鎳指甲剪（半成品）、鍍金指甲剪（半成品）、鍍鎳箝甲
    剪（半成品）、鍍金箝甲剪（半成品）、鍍鎳三用刀（每支之進口
    成本為五十二．四二五元、十六．七七六元、五十二．四二五元、
    十一．三三三六元、十二．三三九元、十四．四四一二元、十三．
    三四四四元、十三．八九二八元）及皮套用料（每公尺之進口成本
    為二百三十九．二八元）。被告違反法令之不法行為，已造成原告
    系爭房屋三年來因長期持續受潮而加速老舊破損，相關裝潢油漆牆
    面亦因而發霉受損，不僅造成房屋住所受損及住所內堆放待售之高
    級皮件大量受損，更使原告及家人因房屋漏水及發霉而遭受濕氣之
    侵害，導致原告及家人身心之精神受極大痛苦，原告爰依民法第一
    百九十五條第一項規定及最高法院九十二年度台上字第一六四號判
    例意旨，向被告請求損害賠償。
  (二)又原告所受之損害有：1.商品損失二十一萬九千九百五十元，然系
    爭房屋自九十一年起滲水已三年多，原告就商品上之損失已超過一
    百萬元；2.身體健康損害之慰撫金二十萬元，蓋系爭房屋於三年多
    來積水之故，原告於大雨過後須清除積水、因雙膝跪地而造成雙膝
    退化性關節炎，爰依民法第一百九十五條第一項規定，請求二十萬
    元之慰撫金；3.房屋受潮之損害二十六萬七千八百五十元，即系爭
    房屋持續三年多滲水受潮，其天花板、牆壁油漆加速剝落，其他裝
    潢亦因加速毀損，其整修工程經估價約為二十六萬七千八百五十元
    ；4.居住環境侵害之慰撫金二十萬元，蓋原告居住環境之乾爽舒適
    亦為人格法益之一，原告爰依民法第一百九十五條第一項規定，請
    求二十萬元之慰撫金。原告上開所受之損害已逾一百萬元，然原告
    僅請求一百萬元財產上及非財產上之損害賠償及四十五萬元之修繕
    費用。另原告自系爭房屋開始滲水即自九十一年二月起，經大永水
    電行之負責人蔡德勝進行現場會勘、修繕等工作，並經其專業認定
    ，原告房屋滲水確係該大樓公用之廢水管所致，縱令原告就其專有
    部分予以改善，仍無法消除滲水。被告縱稱其曾發函請求原告支付
    積欠之管理費七萬八千七百二十元，惟原告竟置之不理，並起訴請
    求其損害賠償之要求，然原告並非因管理費被催繳始提起本件訴訟
    。再者，被告是否曾通知原告參加九十一年十二月十三日之管理委
    員會會議，與本案無關，且被告於九十三年十二月二十日之會議紀
    錄中已承認其應承擔原告水損之責任。
三、證據：提出存證信函一件、通告一件、進口報單二件、函一件、商
    品簡介二件、免用統一發票收據一件、商品受損清單一件、台大醫
    院之診斷證明書一件、工程之報價單一件、修復位置房屋平面圖一
    件，現代大廈管理委員會第四屆第三次會議記錄一件、收據一件、
    商品目錄一件、統一發票六件、本院故宮文物藝術發展基金產品委
    外合作開發、製作須知一件（以上均影本）、照片五幀等件為證。
乙、被告方面：
一、聲明：
  (一)原告之訴駁回。
  (二)如受不利判決，被告願供擔保請，准宣告免為假執行。
二、陳述：
  (一)原告稱其於九十一年二月間向被告反應其所居住之系爭房屋屋頂積
    水嚴重，經當時現代大廈管理委員會副主委林俊雄、蕭總幹事查看
    ，而知悉係因大樓頂樓平台之公共廢水管嚴重堵塞，廢水灌入該大
    樓八樓之主結構，並自後方陽台地板之排水管滲出，造成原告系爭
    房屋屋內磁磚脫落，大量商品嚴重泡水，事後卻未見被告為任何改
    善或修繕，致其庫存價值四百二十五萬元之商品，因水損而毀壞，
    精神上亦受有痛苦，爰依公寓大廈管理條例第十條第二項及民法第
    一百八十四條第二項、第一百九十五條規定，請求被告賠償其財產
    上及精神上損害。原告縱主張系爭房屋之漏水係公共廢水管堵塞所
    導致，惟被告否認之，原告依法應負舉證責任，且原告所提出商品
    及房屋水損之照片上並無日期，難以認定係系爭房屋之現況，而該
    照片亦不足以證明系爭房屋之漏水係因公共廢水管堵塞所導致，另
    證人蔡夫廣係一水電工人，並非專業之鑑定機構，其所為之證言多
    有矛盾且有違背經驗法則之處，自無可採。又況，被告基於和睦，
    已於九十一年七月間修繕該公共廢水管堵塞問題，且由證人林俊雄
    及陳光晴之證言可知，被告於原告反應有公共廢水管有水管堵塞漏
    水之情形後，即積極於九十一年六月二十八日決議另行架設明管，
    以解決廢水排放問題，原告稱被告未曾為之修繕，顯非事實。況且
    被告曾通知原告於九十一年十二月十三日參加被告管理委員會會議
    ，然原告置之不理，惟原告之系爭房屋倘於被告修繕後仍有漏水，
    而不向被告反映，被告自無從得知，縱令原告系爭房屋之漏水原因
    係公共廢水管堵塞，被告亦無故意違反保護他人法律之侵權行為。
  (二)另原告所提出之證物，不足以證明其所受之損害係系爭房屋滲水所
    致，且被告之行為與原告之損害間，並無相當因果關係存在。原告
    稱其受有財產上損害及非財產上損害，而其財產上之損害有：1.商
    品損失，惟原告就該商品損失部分，並未提出受損之商品供被告查
    看，復未提出其實際受損害之金額，且其所提出之商品進口報單、
    商品簡介及統一發票等證物，均無法證明該商品係泡水所致損害及
    證明原告確實受有二十一萬九千九百五十元之財產上損害，至原告
    所提出商品受損清單及加工費收據乃原告自行製作，而供貨合約書
    所載「故宮名物拓印修容組」與其所提出商品受損清單，兩者除品
    名不相符外，亦不足證明其真實受損之金額，且其所提出之「原告
    商品損失之計算」僅列出各別之品名及單價，並未表明損害之總額
    為何；2.房屋受潮損害，原告主張屋內裝潢整修工程需費二十六萬
    七千八百五十元，惟原告並未舉證該整修項目是否與漏水所致損害
    有相當因果關係。至原告稱其雙膝跪地導致雙膝退化性關節炎，而
    請求二十萬元之非財產上慰撫金，然原告乃六十歲之婦女，罹患退
    化性關節炎係屬正常，詎原告竟以其自身罹患之疾病，主張係其雙
    膝跪地所致，縱令被告有怠於修繕之事實，亦與原告罹患之疾病無
    任何因果關係，原告應舉證該疾病與系爭房屋漏水有因果關係存在
    。再者，原告得向被告主張侵權行為損害賠償之時效，應於九十三
    年二月屆滿，然原告於九十四年二月四日始起訴請求被告損害賠償
    ，顯已罹於時效，被告依民法第一百九十七條第一項、第一百四十
    四條第一項規定，主張張時效抗辯。退一步言，縱認被告對原告應
    負損害賠償之責，被告亦已原告所積欠之管理費用七萬八千七百二
    十元主張抵銷。
三、證據：提出律師函一件、現代大廈管理委員會會議通知及第二屆第
    四次會議記錄各一件、認識退化性關節炎醫學資料二件（以上均影
    本）、照片四幀等件為證。
    理      由
一、本件原告起訴主張九十一年二月間因其所居住系爭房屋屋頂漏水嚴
    重，經告知被告並由被告人員前來查看，始知悉系爭房屋之大樓頂
    樓平台公共廢水管嚴重堵塞，造成大量廢水灌入該大樓八樓之主結
    構，並自後方陽台地板之排水管滲出，致原告系爭房屋磁磚脫落、
    大量商品嚴重泡水，經多次要求被告修繕，惟被告均置之不理，致
    其房屋受潮損壞，且放置屋內之商品亦因水損而嚴重毀壞，身心上
    亦有傷害及痛苦，為此訴請被告賠償一百萬元財產上及非財產上之
    損害賠償及四十五萬元之修繕費用等語；被告則以原告應就其所稱
    情節舉證證明，而原告所提毀損照片無法證明係現況，亦無法證明
    係因公共廢水管堵塞所導致，至水電工蔡夫廣並非專業之鑑定機構
    ，其所為證言自無可採，況其業於九十一年七月間修繕該公共廢水
    管堵塞問題，有關廢水排放問題已獲解決，原告稱未曾修繕，顯非
    事實，況原告不參加管理委員會會議，若其房屋於修繕後仍有漏水
    ，其不向被告反映，被告自無從得知，是被告亦無故意違反保護他
    人法律之侵權行為，另原告所提損壞單據乃其自行製作，無法證明
    係泡水所致損害，且單據中亦有品名符情形，原告另稱因此罹患疾
    病云云，然此乃因原告年齡老化所致，無法證明與漏水有關，又原
    告於九十四年二月四日始起訴請求損害賠償，顯已罹於時效，縱仍
    應賠償，被告亦主張以原告所積欠之管理費七萬八千七百二十元抵
    銷云云資為抗辯。
二、查本件原告係系爭台北市○○○路○段一九一號八樓Ｂ室之房屋住
    戶，此為兩造所不爭執，而被告則為系爭大樓管理委員會，此亦為
    被告所是認。本件原告主張其所居住之系爭房屋陽台排水孔嚴重冒
    水，造成其所居住之系爭房屋內部因受潮而毀損，另其所存放之物
    品亦因而毀壞，此一事實，有原告提出之建物內部受潮照片及經被
    告簽收之抗議函、存證信函在卷可稽（以上參照證物一、三），而
    被告於收受原告通知後，於九十一年六月二十八日曾召開管理委員
    會，決議廢除公共廢水管，另由頂樓架設明管至一樓（參證物四）
    。至原告系爭房屋漏水原因為何，依證人即至現場修繕之水電工蔡
    夫廣到場證稱：「（問：忠孝東路四段一九一號八樓Ｂ室這個地方
    的水電工程是你去做的嗎？）是，他在沒有用水的情況下，後陽台
    的水會無緣無故的冒上來，我去看得時候是有這個情形沒錯，而且
    是一直持續，出來的水是髒水，我們當時的判斷是主幹管阻塞，所
    以水跑到其他樓層的住戶去了，這個水一定是樓上或屋頂的廢水。
    」、「（問：你去看的時候天氣如何？）晴天，但還是有冒水，在
    樓上沒有積水的情況下，還是有冒水，照片裡的水管是通主幹管，
    住戶的洗衣機的水也是會流到這個管路。」、「（被告複代理人問
    ：你當時判斷是什麼問題？）主幹管阻塞。因為大樓常常會發生這
    種問題，我已經做了差不多十年了，可是從五樓以上冒水的情況很
    少，大部分是一到三樓，因為這樣很奇怪，所以我們才到樓下去看
    ，發現大部分都堵死了，所以才判斷是這樣的問題。在蓋大樓時，
    這支水管叫雨水管，就是專門接雨水與後陽台的積水，本件出問題
    的是雨水管，以國人使用的習慣，都會把洗衣機放在後陽台，把洗
    衣機的水排到雨水管，所以不一定下雨才會排水。」（參本院九十
    四年四月二十二日言詞辯論筆錄），由是可知，本件原告所居住之
    系爭房屋確有因公共廢水管阻塞致其後陽台冒水情形，而依證人所
    言，此一阻塞之水管為主幹管，此一管線上自頂樓雨水排水孔，下
    至各樓層住戶陽台排水管線，均屬一脈相通，而造成阻塞之原因乃
    系爭大樓部分低樓層住戶將陽台排水管封閉，致頂樓之雨水及高樓
    層住戶之陽台排水無法順利導入地面排水管，反自中間層住戶之陽
    台排水孔冒出，此為其主要原因。此所以被告於受通知後，經管委
    會開會決議採明管方式，將頂樓及各樓層廢水自建物外部排出（參
    被證一照片），以解決此一冒水問題。
三、本件原告所居住之系爭房屋因漏水問題，造成室內積水，據證人蔡
    夫廣結證稱：「（問：當時看到住戶的房子狀況如何？）都積水了
    ，例如說大廳、三個房間、廚房都有水，水都是從陽台灌進來的，
    該戶的陽台前面是兩個房間，他的格局跟一般不太一樣，不是說廚
    房出去就是陽台，他的陽台過來是房間，所以才會淹得那麼嚴重。
    」、「（問：後來你有幫他處理？）對，收了費用一萬五左右。」
    、「（問：你看到的除了地板有濕掉外，還有無其他狀況？）例如
    說壁癌是沒有那麼快會長出來的，當時我去看的時候，牆壁沒有壁
    癌，但天花板有類似壁癌的情況，就是冒水孔的上方有。」（參同
    上筆錄），可知原告所居系爭房屋內確曾因陽台冒水造成室內積水
    ，牆壁產生壁癌情形，原告所指陳內容並非空穴來風。而所謂主幹
    管乃共用部分，依公寓大廈管理條例第十條第二項規定，此一公用
    部分之管理維護係由管理負責人或管理委員會為之，本件被告既為
    管理委員會，自當對此一共用部分之瑕疵負修繕之責，詎其疏於維
    護，造成原告損害，自有過失，對於原告因此所生損害，即應賠償
    。而依原告所述，系爭房屋因積水緣故，造成其有如下損失：1.商
    品損失二十一萬九千九百五十元，三年累計超過一百萬元；2.因雙
    膝跪地清理而造成雙膝退化性關節炎，身體健康損害之慰撫金二十
    萬元；3.房屋受潮之整修工程費二十六萬七千八百五十元；4.居住
    環境侵害之慰撫金二十萬元，合計請求一百萬元財產上及非財產上
    之損害賠償及四十五萬元之修繕費用。經查，依原告所提出因受潮
    而銹蝕之商品明細，計有指甲刀及皮套，其數量經兩造當庭清點確
    認無誤（參本院九十四年五月二十七日言詞辯論筆錄），原告主張
    系爭物品均係因受潮而毀損，參酌證人蔡夫廣對現場狀況描述之證
    詞，堪信本件原告所放置之物品確因積水受潮致銹蝕，而有關原告
    出售系爭商品與國立故宮博物院等客戶之價格，亦經原告提出統一
    發票附卷可考（參證物十九），是原告主張其所有商品因受潮所受
    之損害有二十一萬九千九百五十元一節，應堪信為真實，其請求被
    告賠償此部分之損害，即有理由，應予准許。另有關雙膝退化性關
    節炎部分，固經原告提出診斷證明書在卷供參，惟查，有關此種疾
    病之造成，係因軟骨厚度不足所致，而軟骨厚度所以不足，或因過
    度使用，或因年齡老化所致，換言之，其肇因不一而足，原告主張
    係因跪地清理地面所致，未見其舉證證明，所提診斷證明書亦僅能
    說明結果，對於造成結果之原因為何，以及原因與結果間有何因果
    關係，均未明所以，是其請求被告賠償此部分損害，自屬無稽，應
    予駁回。另原告主張其修繕系爭房屋，經估算工程費用為二十六萬
    七千八百五十元，應由被告賠償，並提出估價單為證（參證物十二
    ）。惟查，原告所提上開估價單中，除「原有天花板粉化油漆清除
    」部分一萬二千元、「天花板批土整平ici漆」部分一萬六千八百
    元等二者係直接與牆壁壁面平整有關，可認為係為修繕所需以外，
    其餘項目，例如「燈具軌道」、「新作燈具出口」、「茶水間木作
    隔間」等，均難認為係與積水相關，原告遽提此一估價單，即指所
    有費用均與積水有關，屬修繕所需云云，未見其舉證證明，即屬無
    據。是有關修繕費用部分，本院認為原告之請求在二萬八千八百元
    範圍內為有理由，應予准許，逾此範圍以外之主張，即屬無據，應
    予駁回。另關於慰撫金二十萬元部分，原告主張其因被告之侵權行
    為受有損害，精神上有所損失，依民法第一百九十五條第一項提出
    賠償請求等語。按原告居住斯址，因被告疏於維護緣故，致須經常
    處理積水問題，其住家、商品復因此受有損害，居住期間因此等問
    題勞心傷神，應屬必然，本院審酌其所受之損害程度、兩造之經濟
    地位等情狀，認為原告因此所受之精神上損害，以三萬元為當，是
    原告於此範圍以內之請求為有理由，應予准許。至逾此範圍以外之
    主張，即屬無稽，應予駁回。
四、另本件被告主張原告得向伊主張侵權行為損害賠償之時效，應於九
    十三年二月屆滿，然原告於九十四年二月四日始起訴請求被告損害
    賠償，顯已罹於時效，依法應不得再為主張云云。經查，本件原告
    所受積水損害，固然自九十一年二月間即已開始，惟迄至同年六月
    時止，原告均一直發函要求被告賠償，另依被告九十三年十二月二
    十日所召開之第四屆第三次管理委員會會議紀錄（參證物十五）第
    5.點記載，九十三年十一月五日時被告曾與原告商談賠償金額，被
    告提議賠償金額為二分之一，惟原告並不同意，要求全額賠償。由
    是可知，被告並不否認賠償之責任，僅希望賠償金額能予降低。按
    消滅時效因請求或承認而中斷，民法第一百二十九條第一項第一、
    二款定有明文。依上開原告所提出之存證信函及被告之會議文件內
    容，可知本件兩造曾多次協商賠償金額，被告亦對此責任不爭執，
    僅係對於金額多寡有不同意見，依上開規定意旨，自應認為本件原
    告於事發後未曾停止請求，而被告亦承認此一債務之存在，有關消
    滅時效之計算，自應中斷，是本件原告於九十四年二月四日提起本
    件請求，不應認為已罹於時效，被告此部分抗辯，自無理由，附此
    敘明。
五、原告復請求被告應負責修繕座落於台北市○○○路○段一九一號八
    樓Ｂ室之損害裝潢暨大樓相關老舊幹管，並容許原告於修繕施工期
    間得以書面暨實地了解施工進度或給付修繕金額新台幣四十五萬元
    予原告云云。惟查，有關原告所受之損害，以及應賠償之金額範圍
    ，業經本院說明如上。而有關老舊幹管修繕部分，亦經被告於九十
    一年九月間發包，將暗管部分改為明管，並將原有幹管封閉，此有
    被告內部簽呈、工程估價單及現場照片在卷可參（參被證一），自
    堪認為被告業將老舊幹管漏水問題修繕完畢，原告此部分之請求已
    無必要，所為主張，自不應准許。
六、又本件原告積欠被告管理費金額合計有七萬八千七百二十元，此為
    原告所不否認，而所謂管理費之請求與疏於維護共用設施所造成之
    損害間並無對價關係，自不能主張對待給付。而原告有關損害賠償
    債權之請求，與被告有關管理費債權之主張，均係已到期之債權，
    換言之，本件兩造互負債務，且均已屆清償期，被告因此主張抵銷
    ，依民法第三百三十四條第一項規定，自屬有據，是經互抵後，本
    件原告本於侵權行為法律關係，得請求被告賠償損害之金額，應為
    二十萬零三十元（二十七萬八千七百五十元減去七萬八千七百二十
    元），是原告在此範圍內之請求及自九十一年二月十五日起依法定
    利率計算之利息為有理由，應予准許。至逾此範圍以外之主張，即
    屬無據，應予駁回。
七、本件兩造均陳明願供擔保，請准宣告假執行或免為假執行，於原告
    勝訴範圍內，經核均無不合，爰酌定相當擔保金額分別准許之。至
    原告敗訴部分，其假執行之聲請即失所附麗，應併予駁回，附此敘
    明。
結論：本件原告之請求為一部有理由，一部無理由，依民事訴訟法第七
十九條、第三百九十條第二項、第三百九十二條第二項，判決如主文。
中　　　華　　　民　　　國　　94　　年　   7　　月     29  　日
                                民事第二庭法  官　汪漢卿
以上正本係照原本作成
如對本判決上訴，須於判決送達後20日內向本院提出上訴狀
中　　　華　　　民　　　國　　94　　年　   7　　月     29  　日
                              　　　　　　書記官　許婉如
民事訴訟法第392條
法院得宣告非經原告預供擔保，不得為假執行。
法院得依聲請或依職權，宣告被告預供擔保，或將請求標的物提
存而免為
假執行。
依前項規定預供擔保或提存而免為假執行，應於執行標的物拍定
、變賣或
物之交付前為之。
